【裁判字號】    98,交聲,3614
【裁判日期】    980928
【裁判案由】    聲明異議
【裁判全文】
臺灣臺中地方法院交通事件裁定        97年度交聲字第3614號
原處分機關  交通部公路總局臺中區監理所豐原監理站
異  議  人
即受處分人  甲○○
上列聲明異議人因違反道路交通管理處罰條例案件，對於交通部
公路總局臺中區監理所豐原監理站於民國98年9月10日所為之豐
監稽違字第裁63-HD0000000號處分聲明異議，本院裁定如下：
    主    文
原處分關於吊扣汽車駕駛執照（即職業大貨車駕駛執照）拾貳個
月部分撤銷。
甲○○汽車駕駛人駕駛汽車，經測定酒精濃度超過規定標準，吊
扣小型車普通駕駛執照拾貳個月。
    理    由
一、原處分機關略以：聲明異議人即受處分人甲○○（下稱受處
    分人）於民國98年9月10日11時00分許，駕駛車牌號碼OX-35
    97號自用小客車，在臺中縣豐原市○○路與朴子街口處，因
    「酒後駕車，經呼氣酒精測定值為每公升0.34毫克」違規，
    為臺中縣警察局豐原分局員警以中縣警交字第HD0000000號
    通知單舉發，嗣經原處分機關於97年9月10日依道路交通管
    理處罰條例第35條第1項第1款及違反道路交通管理事件統一
    裁罰基準及處理細則第43條、第44條及第67條規定，以豐監
    稽違字第裁63-HD0000000號處分書，裁處罰鍰新臺幣（下同
    ）19,500元，並吊扣駕駛執照12個月，施以道安講習，依法
    並無違誤等語。
二、聲明異議意旨略以：受處分駕駛自小客車違規被吊扣職業大
    貨車駕照部分為裁罰不當，有違比例原則，依法無據，故請
    求撤銷原處分關於吊扣職業大貨車駕照一年部分，爰聲明異
    議等語。
三、按汽車駕駛人飲用酒類或其他類似物後，其吐氣所含酒精濃
    度超過每公升0.25毫克，不得駕車；駕駛汽車經測試檢定酒
    精濃度超過規定標準者，處新臺幣15000元以上60000元以下
    罰鍰，並當場移置保管其車輛及吊扣其駕駛執照1年，道路
    交通安全規則第114條第2款、道路交通管理處罰條例第35條
    第1項第1款分別定有明文。復按道路交通管理處罰條例第68
    條業於94年12月14日修正，並自95年3月1日施行，修正前之
    道路交通管理處罰條例第68條規定：「汽車駕駛人，因違反
    本條例及道路交通安全規則之規定，受【吊扣或】吊銷駕駛
    執照處分時，【吊扣或】吊銷其持有各級車類之駕駛執照。
    」，而修正後之道路交通管理處罰條例第68條規定：「汽車
    駕駛人，因違反本條例及道路交通安全規則之規定，受吊銷
    駕駛執照處分時，吊銷其持有各級車類之駕駛執照。」，其
    立法理由略以：「原條文將違法或違規駕駛人所持有各級車
    輛之駕駛執照一併吊扣或吊銷施之過酷，影響人民工作及生
    活過鉅，爰修正之。」等語，又最後通過之修正條文，係將
    道路交通管理處罰條例第68條原有條文中之【吊扣或】三字
    刪除等情，有立法院交通管理委員會94年10月5日台立交字
    0942400153號函及函附道路交通管理處罰條例第68條條文對
    照表在卷可稽（詳見立法院公報第94卷第70期第136頁至第
    142頁），是依修正後道路交通管理處罰條例第68條之規定
    ，受吊扣駕駛執照處分時，不再吊扣其持有各級車類之駕駛
    執照，僅於受吊銷駕駛執照處分時，始吊銷其持有各級車類
    之駕駛執照（臺灣高等法院臺中分院96年度交抗字第136號
    裁定意旨亦同此見解供參）。
四、經查：
  (一)本件受處分人前揭交通違規事實，經臺中縣警察局豐原分局
    以上開舉發違反道路交通管理事件通知單依法舉發，並經原
    處分機關以上開裁決書裁罰在案，且為受處分人所不爭執，
    是其前揭違規行為堪以認定，合先敘明。
  (二)惟核受處分人之違規行為係發生於98年9月10日，自應依修
    正後之道路交通管理處罰條例第68條裁處。且修正後道路交
    通管理處罰條例第68條之規定，既將「吊扣」等字刪除，是
    依前開說明，駕駛人受吊扣駕駛執照處分時，不再吊扣其持
    有各級車類之駕駛執照，故原處分機關於作成吊扣駕駛執照
    處分時，應就行為人所應吊扣之駕駛執照種類予以限定，始
    符合依法行政原則。是依前述受處分人依法所受之處分應為
    限制其駕駛自小客車之權利。而受處分人持有之駕駛執照為
    職業大貨車駕駛執照，亦未領有自小客車駕駛執照，自無從
    繳交自小客車駕駛執照可供吊扣，若因受處分人無自小客車
    駕駛執照可供吊扣，而吊扣受處分人之大貨車駕駛執照，此
    舉顯然將剝奪受處分人駕駛大貨車之權利，對受處分人之工
    作權造成極大之損害，復與現行之道路交通管理處罰條例第
    68條之規定未合，故受處分人此部分異議理由，自屬可採。
    綜上，本件受處分人之異議，為有理由，爰撤銷原處分關於
    「吊扣汽車駕駛執照12個月（指異議人所領有之職業大貨車
    駕駛執照）」部分，並就撤銷部分改諭知如主文第二項所示
    之處罰。
  (三)又本件受處分人駕駛自小客車時酒精濃度超過規定標準之違
    規行為，事證明確，已如前述，則原處分機關就此依道路交
    通管理處罰條例第35條第1項第1款對異議人施以道安講習部
    分，則核無不當，且異議人就此部分並未聲明為異議，併此
    敘明。
  (四)至於公路機關因汽車駕駛人取得高一級車類之駕駛資格者，
    應換發駕駛執照，並准其駕駛較低級車類之車輛，而已領有
    大貨車駕駛執照者，得駕駛小型車、輕型機器腳踏車的規定
    ，而於實務上僅逐級核給汽車駕駛執照一張，致持有大貨車
    駕駛執照者，因駕駛普通小型車違規，而須吊扣小型車普通
    駕駛執照時，產生技術層面之困難，惟行政機關本應時時因
    應法令之變更，而精進其行政執行成效，斷不得因技術層面
    之困難，而置相關法令於不顧，甚或逾越比例原則，是技術
    層面的問題，尚難據為原處分並無不當之理由，附此敘明。
五、據上論斷，應依道路交通管理處罰條例第87條第2項，道路
    交通案件處理辦法第20條，裁定如主文。
中    華    民    國    98    年    9     月    28    日
                      交通法庭  法  官  廖慧如
上正本證明與原本無異。
如不服本裁定，應於送達後五日內，向本院提出抗告狀。
                                書記官  張宏清
中    華    民    國    98    年    9     月    28    日


司法院資訊處製作；財團法人民間司法改革基金會備份。
